【裁判字號】    97,交聲,551
【裁判日期】    970317
【裁判案由】    聲明異議
【裁判全文】
臺灣臺中地方法院交通事件裁定         97年度交聲字第551號
原處分機關  交通部公路總局臺中區監理所臺中市監理站
異  議  人
即受處分人  甲○○
上列異議人因違反道路交通管理處罰條例案件，對於交通部公路
總局臺中區監理所臺中市監理站民國97年2月12日所為之處分（
裁監稽違字第裁61-GE0000000號），聲明異議，本院裁定如下：
    主  文
異議駁回。
    理  由
一、聲明異議意旨略以：異議人即受處分人甲○○（下稱受處分
    人）於民國97年1月3日上午11時35分，騎乘車牌號碼OBU-90
    0號重型機車，行經臺中市○○路、平等街口有燈光號誌管
    制之交岔路口時，經警認其直駛闖紅燈，為警攔停製作舉發
    違反道路交通管理事件通知單（下稱通知單）當場舉發，其
    自認並無闖紅燈，因而拒簽通知單。嗣原處分機關交通部公
    路總局臺中區監理所臺中市監理站（下稱原處分機關）仍認
    受處分人有前開違規行為，於97年2月12日以裁監稽違字第
    裁61-GE0000000號裁決書，依道路交通管理處罰條例第53條
    第1項、第63條第1項第3款規定，裁處新臺幣（下同）1800
    元罰鍰，並記違規點數3點。然受處分人於當天自臺中市○
    ○路（由南往北）行經平等街口時，見號誌為黃燈即搶行通
    過，過平等街口2分之1時，燈號已變為紅燈，員警尾隨在後
    ，約行駛至接近三民路口的紅綠燈前攔下受處分人，並指稱
    受處分人闖紅燈，且告知伊係行駛於平等街往公園路方向時
    ，目擊受處分人闖紅燈，此與員警公文上之說明不符。又依
    員警於案發當日說詞，該員警極有可能行駛至公園路口時所
    目擊的燈號已變為紅燈，並不是受處分人行經路口時所目擊
    的黃燈。且員警於通知單上之日期均誤植為「96年」，而非
    正確之「97年」，此令受處分人質疑，員警當時是否也有可
    能因秒差誤判受處分人行經之燈號，才誤認受處分人闖紅燈
    ，為此請求撤銷原處分云云。
二、按汽車駕駛人，行經有燈光號誌管制之交岔路口闖紅燈者，
    處新臺幣1800元以上5400元以下罰鍰，並記違規點數3點，
    道路交通管理處罰條例第53條第1項、第63條第1項第3款分
    別定有明文。再按，當場舉發者，應填記駕駛人或行為人姓
    名、性別、出生年月日、地址、身分證統一編號及車主姓名
    、地址、車牌號碼、車輛種類。被查獲之駕駛人或行為人為
    受處分人時，應於填記通知單後將通知聯交付該駕駛人或行
    為人簽名或蓋章收受之；拒絕簽章者，仍應將通知聯交付該
    駕駛人或行為人收受，並記明其事由及交付之時間；拒絕收
    受者，應告知其應到案時間及處所，並記明事由與告知事項
    ，視為已收受，違反道路交通管理事件統一裁罰基準及處理
    細則第11條第1項第1款有明文規定。復按行政處分如有誤寫
    、誤算或其他類此之顯然錯誤者，處分機關得隨時或依申請
    更正之；處罰機關受理移送之舉發違反道路交通管理事件時
    ，發現應填記內容不符規定，或所列附件漏未移送者，應即
    洽請原移送機關更正或補送，行政程序法第101條第1項、違
    反道路交通管理事件統一裁罰基準及處理細則第33條第1項
    亦分別定有明文。
三、查受處分人違規當日既經舉發員警當場舉發，且開立通知單
    交由受處分人收受，雖受處分人拒絕在該通知單上簽名蓋章
    ，然該通知單既由員警於其上依法載明並記明事由，依前揭
    規定，即視同受處分人業已合法收受該通知單；又原通知單
    固有誤載違規年為96年之錯誤，惟業經原舉發機關臺中市警
    察局第一分局97年1月21日中分一交字第0970000850號函知
    原處分機關更正，該書寫錯誤既不變更舉發事實同一性，原
    處分機關乃依前開規定更正後，再送達正確違規日期之裁決
    書，於法並無不合，合先敘明。
四、又交通警員製單舉發違反道路交通管理處罰條例所列之違規
    事實，本質上為行政處分，係公務員基於職務上權力，依法
    就特定之具體事件所為具有公法上效果之單方行政行為，基
    於公務員為公法上行為具有公信力之原則，該行政處分當可
    被推定為真正。經查，證人即臺中市警察局第一分局繼中派
    出所警員乙○○於本院訊問時已結證稱：「97年1月3日上午
    10時至12點，我的勤務是在臺中公園附近巡邏，那是一個Ｔ
    字路口，在公園路與平等街口，當時我人在平等街上等紅燈
    ，號誌轉為綠燈時我騎巡邏機車右轉到公園路，看到受處分
    人騎重型機車OBU-900從公園路闖過那個紅燈往三民路方向
    行駛。我就繞回去尾隨受處分人，將他攔停，受處分人跟我
    說他車速很快，過馬路是黃燈快要變紅燈，我記得受處分人
    只有這樣說，我就依法開單。受處分人拒簽罰單的理由是當
    時是黃燈快要變紅燈，他認為他這樣不是闖紅燈」、「（法
    官問：你是看到受處分人闖紅燈還是搶黃燈？）答：闖紅燈
    ，因我巡邏時是騎慢慢的，我的燈號是綠燈，受處分人行進
    的方向是紅燈，但他還是騎過去」等語，核與原舉發機關臺
    中市警察局第一分局97年1月21日中分一交字第0970000850
    號函文中記載「於違規時間、地點，警於平等街行經公園路
    口號誌綠燈時右轉行駛公園路往市府路，李君（指受處分人
    ）騎乘重機車車號OBU-900由公園路直行往三民路方向於平
    等街口闖紅燈，警隨即前往將李君攔停」等情相符，該函公
    文並無不符事實之處。是本件違規行為係前開警員當場親眼
    所見發覺而加以取締者，且前開舉發警員所證舉發上開違規
    事實經過具體明確，當無虛偽不實之虞。參以證人乙○○係
    依法執行勤務之公務員，且與受處分人原不相識，當無設詞
    誣陷致己身負偽證罪之必要，前開證人之證言，應堪採信。
    又前開交岔路口行車管制燈號變化黃燈均為3秒，有臺中市
    政府97年3月14日府交規字第0970061134號函送之臺中市○
    ○路與平等街交岔口行車管制號誌之時制計畫表1份在卷可
    憑，參以受處分人自承其行經前開路口前時，已見號誌轉為
    黃燈等情，而該處號誌黃燈既僅閃動3秒極為短促的時間即
    將轉為紅燈，則受處分人將通過設有燈光號誌管制之前開交
    岔路口，理應先減速慢行，待確認該燈光號誌仍閃車輛得通
    行之綠燈後，再行前進行駛，以避免在設有燈光號誌管制之
    交岔路口發生依燈光號誌規定應停止之情，而非仍搶行通過
    方是。綜合上情可知，於前開平等街紅燈號誌亮起之際，受
    處分人仍在上開街口行進中無誤，顯見闖紅燈為受處分人搶
    黃燈之結果，受處分人應自負闖紅燈之責，受處分人上開所
    辯，尚屬無據，均難據為免罰之事由。本件違規事實至為灼
    然，事證明確，受處分人上揭違規行為堪以認定。從而，原
    處分機關依上開規定，裁處受處分人罰鍰1800元，並記違規
    點數3點，核無違誤，本件異議為無理由，應予駁回。
五、據上論斷，應依道路交通管理處罰條例第87條第2項，道路
    交通案件處理辦法第19條，裁定如主文。
中    華    民    國    97    年    3     月    17    日
                        臺灣臺中地方法院交通法庭
                                法  官  丁智慧
上正本證明與原本無異。
如不服本裁定，應於送達後5日內，向本院提出抗告狀。
                                書記官  陳淑華
中    華    民    國    97    年    3     月    17    日


司法院資訊處製作；財團法人民間司法改革基金會備份。
